【裁判字號】    98,台上,6677
【裁判日期】    981112
【裁判案由】    誣告等罪
【裁判全文】
最高法院刑事判決            九十八年度台上字第六六七七號
上  訴  人  乙○○○
            甲○○即林委玉
上列上訴人等因誣告等罪案件，不服台灣高等法院台南分院中華
民國九十六年五月十七日第二審更審判決（九十六年度重上更(一)
字第五二號，起訴案號：台灣嘉義地方法院檢察署九十一年度偵
字第六一０三號），提起上訴，本院判決如下：
    主  文
上訴駁回。
    理  由
按刑事訴訟法第三百七十七條規定，上訴於第三審法院，非以判
決違背法令為理由，不得為之。是提起第三審上訴，應以原判決
違背法令為理由，係屬法定要件。如果上訴理由書狀並未依據卷
內訴訟資料，具體指摘原判決不適用何種法則或如何適用不當，
或所指摘原判決違法情事，顯與法律規定得為第三審上訴理由之
違法情形，不相適合時，均應認其上訴為違背法律上之程式，予
以駁回。本件上訴人乙○○○、甲○○即林委玉共同上訴意旨略
謂：(一)、上訴人甲○○（即林委玉）之配偶羅正典雖係立全統股
份有限公司（下稱立全統公司）之總經理，但該公司早在民國八
十三年十一月二日完成設立登記，羅正典在翌（八十四）年七月
始任上職，另上訴人即林委玉之母乙○○○則於八十五年十月二
十二日向股東即告訴人王崑元（時為該公司董事長）購得其股份
，足見上訴人母女不可能在公司設立之初，即插手經營，代辦公
司登記事宜之記帳人員李美枝所謂「立全統公司自成立之初，即
係委託我辦理申請設立登記，……皆由乙○○○女兒林委玉與我
交涉」云云，根本不實，原審予以採用，已有未合；（前）台灣
省政府建設廳於八十五年六月十四日發函限令立全統公司須補辦
營利事業登記（有別於上揭公司登記），否則將遭命令解散，此
函乃送達於王崑元，當祇王崑元知情，原判決逕認上訴人等亦知
情，進而推認上訴人母女有意利用更換公司名稱方式，以規避公
司法之相關規定，而以立全統公司原有財產繼續經營，顯無實據
。(二)、其實王崑元在以新台幣（下同）一百六十萬元之代價讓售
股份後，雖退出經營，但卻未交出其個人名義之印鑑，已經王崑
元在偵查中供明，雙方所訂之讓渡契約書亦載明「該公司辦理股
東及董監事變更手續，王崑元需提供印鑑」，李美枝且直言：「
王崑元不願把印章交給林委玉」，原審罔顧上揭有利於上訴人母
女之證據，不加採用，反而認定上訴人母女共同盜用王崑元、許
英夫上揭印章及股東楊麗水（兼任董事）留存於公司之公司登記
印鑑章，偽造系爭股東常會決議解散公司之議事錄及選任乙○○
○為清算人之董事會議事錄，豈非謂乙○○○甫以一百六十萬元
之代價，換取立全統公司清算人地位，殊違經驗法則、論理法則
。(三)、衡諸立全統公司之發起人會議紀錄、董事會議紀錄與上揭
所謂偽造之系爭股東常會議事錄、董事會議事錄，經比對其上之
字形、字體、內容、標點符號及制式用語皆甚相似，似出自同一
人之手筆；前揭發起人會議紀錄、董事會議紀錄，乃李美枝所撰
，為李美枝供證綦詳，原審既不查明系爭之偽造股東常會議事錄
、董事會議事錄是否同係李美枝所製作，又採用並未在場目擊之
羅正典於不明就裡情況下，所為不利上訴人母女之偵查中證言，
而捨棄羅正典在審理中已澄清誤會之證詞，復未明察王崑元雖謂
其系爭印鑑係「遺失」，然其印鑑文不但於八十五年十二月間，
憑為辦妥立全統公司解散登記事宜，甚至於八十六年十二月四日
再度出現，憑為辦妥「娛樂業歇業」登記事宜，足徵不實，原審
為不利於上訴人母女之認定，不依罪證有疑、利歸被告原則，仍
論二人共同偽造文書及乙○○○誣告罪名，自違證據法則，並有
判決理由矛盾、不備之違誤云云。惟查：證據之取捨、證明力之
判斷及事實之認定，俱屬事實審法院自由裁量判斷之職權，此項
職權之行使，倘不違背客觀存在之經驗法則或論理法則，即無違
法可言，觀諸刑事訴訟法第一百五十五條第一項規定甚明，自無
由當事人任憑主觀，恣意指摘為違法，而資為第三審之適法上訴
理由。又證人之陳述，縱然前後不一或彼此不符，究竟何者可採
，法院本得依其調查所得之各項證據資料，予以綜合判斷，定其
取捨，若其基本事實之陳述與真實性無礙時，仍非不可予以採用
，非謂一有不符或矛盾，即應認為全部均無可採信。再同法第三
百七十九條第十款所稱應於審判期日調查之證據，乃指與待證事
實具有重要關係，在客觀上認為有調查之必要性，且能夠調查，
為認定事實、適用法律之基礎者而言，如事實業臻明確，即毋庸
為無益之調查，亦不具有未盡證據調查職責之違法情形存在。本
件原判決主要係依憑王崑元、楊麗水、許英夫（監察人）一致指
證：伊等確未製作系爭偽造之股東常會議事錄及董事會議事錄；
許英夫、楊麗水與股東林尚賢、王木元、鍾福仁並供證：伊等未
參加（出席）上揭股東常會或董事會，該議事錄上之印文所本之
印章，係於公司成立之初，由羅正典所刻，迄今仍未取回，而在
羅正典保管中，因該公司實際上由羅正典、林委玉夫妻經營；許
英夫更直言：我未同意他人使用我的上揭印章（蓋印於系爭偽造
之二議事錄上）；林美枝在偵查中，亦證稱：立全統公司成立，
係由伊代辦設立登記申請手續，當時係由林委玉與伊「交涉」，
印章皆由林委玉帶至伊之事務所，用印後旋帶離，後來上訴人母
女要求伊代辦該公司解散登記事宜，乙○○○及羅正典之妹尚電
詢伊何以未辦妥解散登記之事，伊回稱因欠稅未繳，無法完成；
羅正典在偵查中坦稱：王崑元賣股份給乙○○○時，立全統公司
雖負債二、三百萬元，但資產尚值六、七千萬元，成交後，乙○
○○即實際負責經營，又因伊等（指羅正典與上訴人母女方面）
「已經投資很多錢，想於清算後成立新公司，用新公司名稱，繼
續利用原來立全統公司資產經營」，乙○○○有「叫會計師（按
指記帳員李美枝）查詢變更公司名稱的事」，（伊在看守所另案
羈押）林委玉前往面會時，伊親聞林委玉自承拿系爭二議事錄要
求林美枝憑以辦理立全統公司之解散登記（按此屬「被告審判外
之自白」，有別於「被告以外之人於審判外之陳述」，無刑事訴
訟法第一百五十九條第一項傳聞證據排除法則之適用）各等語之
證言；立全統公司登記案全卷（含系爭之偽造議事錄、補正申請
書）；乙○○○申告王崑元犯偽造文書罪嫌之告訴狀、不起訴處
分書、駁回再議書；其二人買賣股份之讓渡契約書、收款收據、
雙方爭執互寄之存證信函；參以相關之系爭二偽造之議事錄上，
除王崑元之印文外，尚有其他上揭股東、董監事之印文；系爭偽
造之二議事錄、補正申請書上「王崑元」印文「崑」字上面字根
「山」，顯與王崑元寄給乙○○○之存證信函上顯示者不同等情
況證據資料，乃認定上訴人母女有如原判決事實欄所載之犯行，
因而維持第一審適用有利於上訴人等之行為時刑法，論上訴人母
女以共同連續行使偽造私文書，足以生損害於公眾及他人罪；另
論乙○○○以誣告罪（並均為緩刑宣告），駁回上訴人等之第二
審上訴。對於上訴人等僅承認受讓股份，經營公司之事，而矢口
否認犯罪，所為系爭文書皆非伊等偽造，不知有申辦該相關登記
之諸事云云之辯解，如何係飾卸之詞，不足採信，亦據卷內訴訟
資料詳加指駁、說明。所為之事實認定及得心證理由，俱有卷內
各項證據資料可稽，自形式上觀察，並不違背客觀之經驗法則或
論理法則。既綜合各種直接及間接證據而為判斷，事實已臻明確
，無證據調查未盡之違失情形存在。王崑元在偵查中，真意係謂
伊退出立全統公司經營團隊時，祇將私人使用之印章取走，而將
其餘諸物（包含公司需用之印章）留存公司，有其筆錄全文可徵
；「娛樂業歇業」登記申請書上，除「王崑元」之印文外，尚有
祇有經營者方能順利取用之立全統公司統一發票憑證所用印文，
對照於王崑元先前供為該公司使用之印鑑文特徵悉無不合，然而
此時公司已在上訴人母女經營期中，王崑元早已退出，顯非屬有
利於上訴人母女之證據，上訴人等竟斷章取義或自認為有利己方
之證據，指摘原判決未加酌採為不當，憑為上訴第三審之理由，
殊無可取。其餘上訴意旨，置原判決已明白論斷之事項於不顧，
就屬原審法院採證認事職權之適法行使，任意妄指為違法，且猶
為單純之事實爭執，不能認為已具備合法上訴第三審之形式要件
。依上說明，應認其等上訴為違背法律上之程式，予以駁回。
據上論結，應依刑事訴訟法第三百九十五條前段，判決如主文。
中    華    民    國  九十八  年   十一   月   十二   日
                      最高法院刑事第十庭
                          審判長法官  花  滿  堂
                                法官  黃  正  興
                                法官  陳  東  誥
                                法官  林  錦  芳
                                法官  洪  昌  宏
      本件正本證明與原本無異
                                      書  記  官
中    華    民    國  九十八  年   十一   月   十六   日
                                                      Ｑ


司法院資訊處製作；財團法人民間司法改革基金會備份。
